【裁判字號】    97,訴,5256
【裁判日期】    980331
【裁判案由】    毒品危害防制條例
【裁判全文】
臺灣板橋地方法院刑事判決              97年度訴字第5256號
公  訴  人  臺灣板橋地方法院檢察署檢察官
被      告  甲○○
                  （現於臺灣臺北看守所羈押中）
上列被告因違反毒品危害防制條例案件，經檢察官提起公訴（97
年度毒偵字第8533號），由本院合議庭裁定改依簡式審判程序審
理，並判決如下：
    主  文
甲○○施用第一級毒品，累犯，處有期徒刑拾月；又施用第二級
毒品，累犯，處有期徒刑柒月。應執行有期徒刑壹年貳月。
    事  實
一、甲○○曾因施用毒品案件，於民國88年1 月9 日經本院以88
    年度毒聲字第113 號裁定送觀察、勒戒後，認無繼續施用毒
    品之傾向，於同年月28日獲釋，並由臺灣板橋地方法院檢察
    署檢察官以88年度偵字第1477號為不起訴處分確定。另因施
    用毒品案件，經本院以91年度毒聲字第3916號裁定送觀察、
    勒戒後，認有繼續施用毒品之傾向，復經本院以91年度毒聲
    字第4262號裁定令入戒治處所施以強制戒治，嗣經本院以92
    年度毒聲字第1731號裁定停止戒治，並付保護管束，惟嗣經
    本院以92年度毒聲字第3193號撤銷停止戒治，令入戒治處所
    施以強制戒治，於93年5 月24日縮刑期滿執行完畢。又甲○
    ○前因施用毒品、妨害自由、偽造文書、詐欺、竊盜等案件
    ，經本院分別判處有期徒刑8 月、5 月、4 月、8 月、4 月
    及4 月，並定應執行刑為2 年4 月確定。另因偽造文書、施
    用毒品等案件，分別經臺灣雲林地方法院及本院判處有期徒
    刑3 月、10月及7 月，並定應執行刑1 年4 月確定，且與前
    案接續執行，其於93年1 月9 日入監，嗣檢察官以其所犯之
    罪，符合中華民國96年罪犯減刑條例規定聲請減刑，並經減
    刑為1 年2 月確定後，於96年7 月8 日縮刑期滿執行完畢，
    猶不知悔改，復於97年8 月23日為警察採尿送驗前96小時及
    26小時某時內（扣除為警拘捕至驗尿時止之人身自由受公權
    力拘束之無從施用毒品時間），在臺北縣中和市○○路589
    巷1 號4 樓住處（公訴人誤載為不詳地點），以針射注射的
    方式施用第一級毒品海洛因及以玻璃球燒烤的方式施用甲基
    安非他命（公訴人誤載為安非他命）各1 次。嗣於97 年8月
    22日22時許，在上址為警查獲，並採尿送驗呈安非他命類及
    鴉片類陽性反應始查獲上情。
二、案經臺北縣政府警察局中和分局報告臺灣板橋地方法院檢察
    署檢察官偵查起訴。
    理  由
一、訊據被告甲○○坦承前開犯罪事實，而被告於97年8 月23日
    為警所採尿液送臺灣檢驗科技股份有限公司檢驗結果，發現
    確有鴉片類、安非他命類之陽性反應，此有臺北縣政府警察
    局中和分局毒品案犯罪嫌犯人姓名及代碼對照表、臺灣檢驗
    科技股份有限公司97年9 月23日出具之濫用藥物檢驗報告各
    1 紙附卷可稽，次查，該檢驗中心係先以酵素免疫分析法（
    ＥＩＡ）篩驗，其尿液中海洛因代謝物嗎啡、安非他命濃度
    超出檢測範圍，再以氣相層析質普儀分析法（ＧＣ／ＭＳ）
    確認；其檢驗方法係以「氣相層析儀」先將物質氣化後，再
    經分析管分離，由於各種物質之沸點及對管柱之吸附力不同
    ，在經過檢測器（Detector）測定後，表現出不同之滯留時
    間（Retension time），以滯留時間來判斷係何種物質；再
    利用「質普儀」為檢測器，將物質撞擊成碎片，記錄其質譜
    圖。因每個化合物之鍵結能力不同，故不同之物質會有其特
    定之質譜圖，因此在物質之判斷上有如指紋之鑑定，在理論
    上，扣除人為因素，其精確度已接近百分之百。次按海洛因
    經注射或吸入人體後，約80% 於24小時內自尿中排出，一般
    而言，尿液中能否驗出嗎啡陽性反應與其投與量、投與途徑
    、採尿時間、個人體質及檢測方法之靈敏度有關，國外曾有
    文獻報導注射6 毫克之海洛因鹽酸鹽，其代謝物嗎啡之平均
    可檢出時限約為26小時，業經行政院衛生署藥物食品檢驗局
    於81年9 月8 日以藥檢壹字第8114885 號函述綦詳又參諸海
    洛因於人體內會代謝成嗎啡，因此涉嫌毒品海洛因之吸食者
    係檢驗其尿液中之嗎啡反應等情，此為本院職務上已知之事
    實，被告亦供承其施用者為毒品海洛因，則被告所施用之與
    嗎啡有關之毒品係為海洛因之事實，亦應堪以認定。又按甲
    基安非他命經口服投與後約百分之70於24小時內自尿中排出
    ，約百分之90於96小時內自尿中排出，由於甲基安非他命成
    分之檢出與其投與方式、投與量、個人體質、採尿時間與檢
    測儀器之精密度等諸多因素有關，因此僅憑尿液中呈安非他
    命陽性反應，並無法確實推算吸食時間距採集時間之長短，
    惟依上述資料推斷，最長可能不會超過4 日，亦經行政院衛
    生署藥物食品檢驗局81年2 月8 日（81）藥檢一字第001156
    號函示明確。被告上開所採尿液送驗結果既同時有鴉片類及
    甲基安非他命之陽性反應，顯見被告在經警採尿前之26、96
    小時內某時點，確曾有施用毒品海洛因及甲基安非他命犯行
    。足證被告前開自白應與事實相符，應予信實。從而，本案
    事證已臻明確，被告犯行洵堪認定，自應依法論科。第查，
    被告有如事實欄所述施用毒品紀錄等情，有臺灣高等法院被
    告全國前案紀錄表在卷可稽，其於強制戒治執行完畢釋放後
    ，5 年內再犯施用第1 、2 級毒品之罪，與毒品危害防制條
    例第23條第2 項之規定相符，殆無疑問。從而，本案事證已
    臻明確，被告犯行洵堪認定，自應依法論科。
二、按海洛因及甲基安非他命分屬第一級及第二級毒品，毒品危
    害防制條例第2 條第2 項第1 款及第2 款定有明文。核被告
    甲○○所為，係犯毒品危害防制條例第10條第1 項之施用第
    1 級毒品罪及同條第2 項之施用第2 級毒品罪；其持有海洛
    因及甲基安非他命之低度行為，分別為施用之高度行為所吸
    收，均不另論罪；其所犯上開二罪，犯意各別，行為互異，
    應分論併罰。末查被告有如事實欄所述論罪科刑執行完畢之
    情形，有臺灣高等法院被告前案紀錄表1 份可憑，是其於受
    有期徒刑執行完畢後5 年內故意再犯有期徒刑以上之上開二
    罪，為累犯，應依刑法第47條第1 項之規定，均加重其刑。
    爰審酌被告已有多次施用毒品之紀錄，猶因施用海洛因、甲
    基安非他命再犯本罪，顯未衷心悛悔，漠視法令之禁制，恣
    意濫用藥品，甚為可訾，兼衡其施用海洛因、甲基安非他命
    所生危害實以自戕健康為主，於他人尚無明顯重大危害及其
    犯後終能供認無隱，態度良好等一切情狀，分別量處如主文
    所示之刑，並定其應執行之刑，以示懲戒。
據上論斷，應依刑事訴訟法第273 條之1 第1 項、第299 條第1
項前段，毒品危害防制條例第10條第1 項、第2 項，刑法第11條
前段、第47條第1項、第51條第5 款，判決如主文。
本案經檢察官陳姿雯到庭執行職務。
中    華    民    國    98    年    3     月    31    日
                  刑事第二庭    法  官  吳幸娥
上列正本證明與原本無異。
如不服本判決，應於判決送達後10日內敘明上訴理由，向本院提
出上訴狀（應附繕本），上訴於臺灣高等法院。其未敘述上訴理
由者，應於上訴期間屆滿後20日內向本院補提理由書「切勿逕送
上級法院」。
                                書記官  朱烈稽
中    華    民    國    98    年    3     月    31    日
附錄本案論罪科刑法條全文：
毒品危害防制條例第10條
施用第一級毒品者，處6 月以上5 年以下有期徒刑。
施用第二級毒品者，處3 年以下有期徒刑。


司法院資訊處製作；財團法人民間司法改革基金會備份。
